臺灣臺南地方法院民事判決
111年度訴字第1267號
原      告  王麒舜  
訴訟代理人  陳冠仁律師
            孟士珉律師
被      告  郭洪震弦
            簡秀如  
上列當事人間請求履行合約事件，經本院於民國111年9月22日言
詞辯論終結，判決如下：
    主    　文
原告之訴及假執行之聲請均駁回。
訴訟費用由原告負擔。
    事實及理由
一、被告簡秀如經合法通知，無正當理由，未於言詞辯論期日到
    場，核無民事訴訟法第386條所列各款情形，爰依原告之聲
    請，由其一造辯論而為判決。
二、原告起訴主張：伊與簡秀如為配偶關係，前因簡秀如與被告
    郭洪震弦侵害伊配偶權，兩造於民國111年5月9日簽立和解
    契約（下稱系爭和解契約），約定被告間不得再聯絡，包括
    但不限於相約見面、通話、簡訊、通訊軟體、電子郵件、書
    信往返等等形式上之聯繫；被告應於和解書簽立後2日內，
    刪除彼此之聯繫資料與訊息紀錄。如有違反並造成他方受有
    損害，違反之一方願給付他方新臺幣(下同)5,000,000元之
    懲罰性違約金。被告間於111年5月17日通話時間1秒、同年
    月26日通話時間14分鐘3秒、同年6月8日通話時間36分鐘38
    秒，顯已違約，爰依系爭和解契約第6條約定，為一部請求
    等語。並聲明：㈠被告應各給付原告2,000,000元，及自起訴
    狀繕本送達翌日起至清償日止，按年息百分之5計算之利息
    ；㈡願供擔保，請准假執行。 
三、被告則以：
　㈠簡秀如雖未於言詞辯論期日到場，然依其答辯狀之陳述：伊
    於簽立系爭和解契約後，確已刪除與郭洪震弦聯繫資料，因
    不當與郭洪震弦交往遭原告發現後，承受極大壓力，而有想
    不開之念頭，遂忘卻系爭和解契約約定，憑記憶輸入郭洪震
    弦手機前段號碼，因手機智慧撥號功能而與郭洪震弦聯繫，
    伊固於前揭時間與郭洪震弦通話，惟內容係因伊身心壓力，
    欲尋找可聆聽之對象，並無逾越一般異性朋友間之分際，此
    失慮行為，實屬不該，惟無違反系爭和解契約之約定；縱認
    違約，原告請求之違約金應屬過高，應予酌減之等語。並聲
    明：㈠原告之訴駁回；㈡如受不利判決，願供擔保，請准免予
    假執行。 
　㈡郭洪震弦：系爭和解契約第1、6條約定侵害伊人身自由，違
    反民法第71、72、148條約定，應屬無效；縱認前揭約定有
    效，應以被告間之聯繫行為，侵害原告之配偶權，始認有違
    約，惟伊顧及簡秀如之生死，未直接拒絕簡秀如之電話，並
    無侵害原告配偶權之情事，自無違反前揭約定；縱認違約，
    惟依違約情節、原告之損害及伊之經濟狀況，亦應酌減違約
    金數額等語。並聲明：㈠原告之訴駁回；㈡如受不利判決，願
    供擔保，請准免予假執行。 　　
四、原告主張被告間於111年5月17日通話時間1秒、同年月26日
    通話時間14分鐘3秒、同年6月8日通話時間36分鐘38秒，係
    由簡秀如撥打給郭洪震弦等情，為被告所不爭執，應認為真
    實。至原告主張上開事實足證被告有違反系爭和解契約之行
    為，應負賠償責任等情，則為被告所否認，並以前揭情詞置
    辯。是本件之爭點在於：㈠系爭和解契約第1、6條約定是否
    無效？㈡如約定有效，被告有無違約情事？㈢若有違約，原告
    請求一部懲罰性違約金有無理由？
五、得心證之理由：
  ㈠系爭和解契約約定合法有效：
　　夫妻之間約定不得與其他異性有不正常往來，其目的係為維
    護婚姻關係美滿和諧及配偶權利，而透過協議對一方交友自
    由權之限制，如以婚姻關係存續為前提，並無違於公序良俗
    原則。而解釋意思表示，應探求當事人之真意，不得拘泥於
    所用之辭句，民法第98條定有明文。復按解釋私人之契約應
    通觀全文，並斟酌立約當時之情形，以期不失立約人之真意
    （最高法院18年上字第1727號判例意旨參照）。又契約應以
    當事人立約當時之真意為準，而真意何在，又應以過去事實
    及其他一切證據資料為斷定之標準，不能拘泥文字致失真意
    （最高法院19年上字第453號判例意旨參照）。查系爭和解
    契約簡秀如與郭洪震弦曾共同侵害原告之配偶權，原告為保
    其與簡秀如間婚姻關係得圓滿存續，而與被告簽立系爭和解
    契約，所約定被告不得再聯絡，應指被告間私下不得有任 
    何私人情誼聯絡。是郭洪震弦辯稱系爭和解契約有無效事由
    及應以侵害原告配偶權為要件，均不足採。
  ㈡被告有無違約？
　⒈系爭和解契約既屬有效，被告就原告主張簡秀如於111年5月1
    7日（通話時間1秒）、同年月26日（通話時間14分鐘3秒）
    、同年6月8日（通話時間36分鐘38秒）撥打電話給郭洪震弦
    等情既不爭執，是簡秀如有違反系爭和解契約之情事，自可
    認定。簡秀如雖以心理壓力甚巨，欲尋找可傾聽之對象，並
    無違反約定之故意等語，惟我國醫療制度完善，可及性尚稱
    便利，如有心理上之問題，應尋求專業醫師諮詢或診療，撥
    打電話給郭洪震弦並非解決其心理壓力唯一且不得不之選擇
    ，是簡秀如上開辯解，不足為有利其之認定。
  ⒉郭洪震弦雖有於前揭時間接聽簡秀如之電話，惟郭洪震弦辯
    稱簡秀如係以未顯示號碼之方式撥打，核與簡秀如陳述相符
    ，且無證據證明郭洪震弦之接聽前已知係簡秀如之來電，其
    所為之抗辯，應認為真實。其中111年5月17日通話時間僅1
    秒，郭洪震弦自難確認為簡秀如來電；其餘同年月26日（通
    話時間14分鐘3秒）、同年6月8日（通話時間36分鐘38秒）
    之通話，簡秀如既以未顯示號碼之方式撥打，自無法苛求郭
    洪震弦不予接聽，既已接聽，簡秀如有如前述之心理壓力尋
    求協助之語，郭洪震弦雖非專業人員而得給予適當之建議，
    然亦無法確信如遽然拒絕通話，簡秀如之心理反應是否會有
    自戕之舉措，實難強求郭洪震弦必需斷然拒絕與簡秀如之通
    話，是應認郭洪震弦並無違反系爭和解契約之故意。
  ㈢原告請求一部懲罰性違約金有無理由？
  ⒈懲罰性違約金，係指當事人約定債務人不履行債務時，應支
    付之金錢或其他給付，乃為確保債權效力所定之強制罰，故
    如債務人未依債之關係所定之債務履行時，債權人無論損害
    有無，皆得請求，當事人如另約定債權人請求之條件，亦可
    為之。查系爭和解契約第6條係約定「甲（即郭洪震弦，下
    同）、乙（即原告，下同）、丙（即簡秀如）三方均不得違
    反本和解契約書之任一協議內容，【如有違反並造成他方受
    有損害】，違反之一方願給付他方500萬元之懲罰性違約金
    。惟如甲方違反第五條協議，應給付乙方2000萬元懲罰性違
    約金。」（補字卷第27-29頁）等語，可知除郭洪震弦違反
    系爭和解契約第5條協議，即應給付原告20,000,000元懲罰
    性違約金外，如兩造違反系爭和解契約其他協議，【並造成
    他方受有損害】時，始應給付他方5,000,000元懲罰性違約
    金。是簡秀如雖有違反系爭和解契約第1條協議，惟按當事
    人主張有利於己之事實，就其事實有舉證之責任，民事訴訟
    法第277條前段定有明文，原告自應就簡秀如前揭違約事實
    有造成其損害負舉證之責，始能主張懲罰性違約金，然簡秀
    如雖撥打電話予郭洪震弦而有14分鐘3秒、36分鐘38秒之通
    話，並無證據證明被告間之對話內容已逾一般男女之分際，
    而有侵害原告之配偶權，造成原告損害，原告既無法舉證證
    明簡秀如之違約行為造成其損害，尚未構成系爭和解契約第
    6條約定得請求懲罰性違約金之要件，所為之請求，自屬無
    據。
　⒉郭洪震弦既未違約，原告依系爭和解契約第6條約定請求懲罰
    性違約金，亦無理由。
六、綜上所述，原告依系爭和解契約之法律關係，請求被告分別
    給付2,000,000元及遲延利息，為無理由，應予駁回。原告
    之訴既經駁回，其假執行之聲請，即無所據，併予駁回。另
    依民事訴訟法第78條規定諭知由原告負擔訴訟費用。
七、本件事證已臻明確，兩造其餘攻擊防禦方法，經本院審酌後
     ，認與判決結果不生影響，無一一論述之必要，併此敘明
    。 
八、據上論結，本件原告之訴為無理由，判決如主文。
中　　華　　民　　國　　111 　年　　10　　月　　27　　日
                  民事第一庭  法 官   施介元
以上正本係照原本作成。 
如不服本判決，應於送達後20日內，向本院提出上訴狀並表明上
訴理由（須附繕本）。如委任律師提起上訴者，應一併繳納上訴
審裁判費。
中　　華　　民　　國　　111 　年　　10　　月　　27　　日
                              書記官  曾怡嘉